【裁判字號】    90,交簡上,42
【裁判日期】    901213
【裁判案由】    公共危險
【裁判全文】
臺灣桃園地方法院刑事判決                          九十年度交簡上字第四二號
    上  訴  人
    即  被  告  甲○○
右上訴人因公共危險等案件，不服本院中壢簡易庭民國九十年七月二日九十年度壢交
簡字第三三七號第一審簡易判決（聲請簡易處刑案號：九十年度偵字第四六四八號）
，提起上訴，本院第二審判決如左：
    主  文
原判決撤銷。
甲○○因過失傷害人，處拘役伍拾日，如易科罰金以參佰元折算壹日。
其餘被訴部分無罪。
    事  實
一、甲○○曾於民國（下同）八十六年間因過失致死案件，經本院於八十六年十二月
    十九日判處有期徒刑八月，緩刑三年，於八十七年四月十七日確定，於緩刑期間
    內，猶不知警惕，於九十年一月二日晚上八時十五分許（原審誤繕為五十四分）
    ，駕駛車牌號碼ＬＡ─七二五九號自小客車，沿速限每小時六十公里之桃園縣平
    鎮市○○路○段由楊梅往中壢方向行駛，行經該路三段九十七巷口前（原審誤載
    為四十二號），原應注意行車速度在郊外道路時速不得超過六十公里，而依當時
    天候晴、夜間無照明、路面鋪設柏油、乾燥、無缺陷、無障礙物、視距良好等情
    況，並無不能注意之情形，竟貿然以時速八、九十公里之高速超速行駛，適有由
    乙○○所駕駛車牌號碼ＬＦ─五０七一號自小客貨車自桃園縣平鎮市○○路○段
    一０四巷口駛出，擬於同路段九十七巷口前之交岔路口左轉至延平路三段往中壢
    方向行駛，本應注意汽車行駛至無號誌之交岔路口，轉彎車應暫停讓直行車先行
    ，而依當時情形亦無不能注意之情事，竟未暫停亦未讓直行車先行，逕行以時速
    十公里以下之速度行駛，致甲○○駕駛前揭自小客車因避煞不及而撞及正左轉由
    乙○○駕駛之前開自小客貨車之右前側車頭，乙○○因而受有頭部外傷合併腦震
    盪、頸部挫傷、左腳撕裂傷、頸椎及左右肩關節挫傷等傷害。
二、案經乙○○訴由桃園縣警察局平鎮分局移送台灣桃園地方法院檢察署檢察官偵查
    後聲請簡易判決處刑。
    理  由
壹、有罪部分：
一、訊據被告即上訴人甲○○對於其於右揭時地駕駛前揭自用小客車以時速八、九十
    公里之速度超速行駛，致撞及由告訴人乙○○駕駛之上開自小客貨車之右前側車
    頭部位，告訴人因此受傷等情坦承不諱，核與告訴人乙○○指訴被害情節相符，
    並據証人文美莉、洪柏鄉証述屬實，復有警製道路交通事故調查報表一件、現場
    暨車損照片十幀、診斷證明書二件附卷可稽。按行車速度在郊外道路時速不得超
    過六十公里，道路交通安全規則第九十三條第一項第一款定有明文。被告為汽車
    駕駛人，考領取有駕駛執照，自應熟諳上開規定，並能注意及之，依當時情況天
    候晴、夜間無照明、路面鋪設柏油、乾燥、無缺陷、無障礙物、視距良好，又無
    不能注意之情形，竟猶以時速八、九十公里之速度超速行駛，其有違反上開規定
    之疏失甚明。另被害人即告訴人乙○○轉彎車未暫停讓直行車先行，逕行以時速
    十公里以下之速度行駛，顯亦有過失，有違同規則第一百零二條第一項第二款之
    規定，於本件車禍之發生同有疏失，惟此項被害人之過失與被告之過失相競合，
    併為危害發生之原因，依法被告仍難辭其過失責任。又被害人乙○○受有頭部外
    傷合併腦震盪、頸部挫傷、左腳撕裂傷、頸椎及左右肩關節挫傷等傷害，與被告
    之過失行為有相當因果關係，業據被告所自陳，故本件事證明確，被告過失犯行
    洵堪認定，應予依法論科。
二、核被告甲○○之所為，係犯刑法第二百八十四條第一項前段之過失傷害罪。被告
    行為後，刑法第四十一條第一項業於九十年一月四日修正，將原犯最重本刑為三
    年以下有期徒刑以下刑之罪，而受六月以下有期徒刑或拘役之宣告，因身體、教
    育、職業或家庭之關係，執行顯有困難者，得以一元以上三元以下折算一日，易
    科罰金之規定，修正為「犯最重本刑為五年以下有期徒刑以下刑之罪，而受六個
    月以下有期徒刑或拘役之宣告，因身體、教育、職業、家庭之關係或其他正當事
    由，執行顯有困難者，得以一元以上三元以下折算一日，易科罰金」，並於九十
    年一月十日由總統公布施行，並於同年月十二日生效。經依新舊法比較結果，對
    被告並無不同，應依刑法第二條第一項前段規定，適用修正後之法律。原審據以
    論罪科刑，原非無見，惟本件係雙方發生碰撞而肇事，非如起訴書所載單純為一
    方撞及他方，已如前述，被害人即告訴人乙○○亦與有過失，且雙方已達成和解
    ，原審均漏未審酌以上各節，顯有未洽，原判決既有可議，自應由本院將原判決
    撤銷。爰審酌被告之素行尚佳、過失情節尚非嚴重、告訴人亦與有過失、告訴人
    所受傷勢，及雙方現已達成民事和解，立有和解書一份在卷可參，及被告犯罪後
    供承不諱，態度良好等一切情狀，量處如主文第二項所示之刑，並諭知易科罰金
    之折算標準，以資懲儆。
貳、無罪部分：
一、公訴意旨略以：被告甲○○於九十年一月二日晚上八時十五分許，因喝不詳數量
    之啤酒而不能安全駕駛動力交通工具，竟於酒後駕駛其所有車牌號碼ＬＡ─七二
    五九號自小客車，行經前揭地點，因不勝酒力超速行駛，致煞車不及而撞及正在
    左轉由乙○○所駕駛車牌號碼ＬＦ─五０七一號自小客貨車而肇事，致乙○○受
    傷，經警方以酒精測定其呼吸中所含酒精濃度達每公升０．三０公克，因認被告
    涉犯刑法第一百八十五條之三之不能安全駕駛交通動力工具而駕駛之罪嫌云云。
二、按「犯罪事實應依證據認定之，無證據不得推定其犯罪事實。」刑事訴訟法第一
    百五十四條定有明文。刑事訴訟制度受「倘有懷疑，則從被告之利益為解釋」、
    「被告應被推定為無罪」之原則所支配，故得為訴訟上之證明者，無論為直接或
    間接證據，須客觀上於一般人均不致有所懷疑，而達於確信之程度者，始可據為
    有罪之認定，倘其證明尚未達於「確信」之程度，而有合理可疑存在時，即難據
    以為被告之不利認定，換言之，在法律判斷上，即不能為被告有罪之認定。公訴
    人認被告涉犯右揭罪嫌，無非以被告當時之呼吸中所含酒精濃度為０‧三０ＭＧ
    ／Ｌ為其論據。惟按刑法第一百八十五條之三之「不能安全駕駛交通動力工具」
    ，應依客觀之事實認定之，雖飲酒後酒精會使人之自主神經系統產生亢奮與認知
    功能的暫時性缺損，且酒後駕車之駕駛人對於移動景物的追蹤能力、經強光照射
    後恢復視力、監視四周之注意力，較平時缺乏等情，然人體對於酒精濃度之承受
    度，每因個人體質而異，且依照交通部運輸研究所七十九年八月對駕駛人行為之
    研究（酒醉駕車對駕駛行為之分析研究）指出，吐氣每公升酒精含量零點二五mg
    等於血液中酒精濃度（BloodAlc ohol Concentration簡稱BAC）百分之零點零五
    （亦即每100ml血液中含50mg酒精），而（１）BAC到達百分之0.03至百分之0.05
    時，對駕駛能力之影響為：多數駕駛人心境逐漸幻不定、視覺與反應靈敏性減弱
    、對速度及距離的判斷力差。對心理行為之影響為：觀察力逐漸欠缺、心情漸趨
    輕鬆、自信心增加、多話、精神狀況處於陶醉感。（２）BAC到達百分之0.05至
    百分之0.08時，對駕駛能力之影響為：反應遲純、駕駛能力受損、遲而不決或決
    而不行。對心理行為之影響為：情緒鬆弛、感情與行為趨向誇張、肌肉不協調、
    精神處於興奮狀態。（３）BAC到達百分之0.08至百分之0.15時，對駕駛能力之
    影響為：判斷力嚴重受到影響、能與精神協調受損、駕駛之體能困難增加。對心
    理行為之影響為：產生情緒異常現象、步伐不平穩、言語不清、反應惡劣、記憶
    及判斷力受損、精神處於錯亂狀態。（４）超過百分之0.15，對駕駛人能力之影
    響為：無法開車。對心理行為之影響為：爛醉如泥、失去知覺可能致死、精神處
    於昏睡狀態。經查本件被告飲酒後吐氣○．三０Mg/L，已如前述，相當於BAC百
    分之0.06，依上開交通部運輸研究所對駕駛人行為之研究（２）BAC到達百分之
    0.05至百分之0.08時，僅係反應遲純、駕駛能力受損、遲而不決或決而不行。對
    心理行為之影響為：情緒鬆弛、感情與行為趨向誇張、肌肉不協調、精神處於興
    奮狀態等情狀，然此並不當然等同於不能安全駕駛動力交通工具，則是否僅能以
    被告之酒精測試值達每公升０．三０毫克，即遽認被告不能安全駕駛動力交通工
    具，即值合理懷疑；又經本院二次傳訊證人即到場處理之桃園縣警察局平鎮分局
    宋屋派出所員警張志成，均未能出庭作証，惟觀諸卷附之員警職務上所製作刑法
    一百八十五條之三查獲後測試觀察紀錄表上所載，被告於查獲後經命走直線，並
    無腳步不穩或手、腳部顫抖顯無法平衡，亦無語無倫次、含糊不清或意識模糊、
    注意力無法集中之情形，僅有因超速及應注意能注意而不注意而肇事，足徵被告
    當時經神狀況及對於四周景物之注意力，暨對於緊急情狀之處理、對於外界事務
    之知覺、理念及判斷作用，與常人無異，是被告當時尚未達於不能安全駕駛交通
    動力工具而駕駛之情形，是被告之行為即與上開刑法第一百八十五條之三之「不
    能安全駕駛交通動力工具」之構成要件有間，自不得遽以被告超速駕駛即推論被
    告有不能安全駕駛動力交通工具之犯行。惟被告酒後駕車之行為，易造成對自身
    及他人之安全造成嚴重威脅，是被告酒後，雖未達不能安全駕駛交通動力工具而
    駕駛之程度，然其行為仍應由交通管機關予以適度之行政處罰，以促使其警惕，
    附此敘明。此外，復查無其他積極證據，足資證明被告涉有何不能安全駕駛交通
    動力工具而駕駛之犯行，不能證明被告此部分之犯罪，原審未察，遽為被告此部
    分有罪之判決，自有可議，被告上訴意旨指摘原判決不當，請求撤銷改判，為有
    理由，自應由本院將原判決關於被告不能安全駕駛動力交通工具之部分撤銷改判
    ，爰依法諭知被告無罪之判決。
據上論斷，應依刑事訴訟法第四百五十五條之一第三項、第三百六十九條第一項前段
、第三百六十四條、第二百九十九條第一項前段，刑法第二條第一項前段、第二百八
十四條第一項前段、第四十一條第一項前段，罰金罰鍰提高標準條例第一條前段、第
二條，判決如主文。
本案經檢察官張尹敏到庭執行職務。
中      華      民      國    九十      年     十二     月     十三     日
                              臺灣桃園地方法院交通法庭
                                  審判長法  官 王  兆  飛
                                        法  官 李  桂  英
                                        法  官 林  恆  吉
右正本證明與原本無異。
不得上訴。
                                  書   記   官 邱  仲  騏
中      華      民      國    九十      年     十二     月     十四     日


司法院資訊處製作；財團法人民間司法改革基金會備份。
